臺灣雲林地方法院民事簡易判決
110年度港簡字第155號
原      告  台灣電力股份有限公司雲林區營業處

法定代理人  顏錦義  
訴訟代理人  謝昱哲  
            許順天  
被      告  王仁聯  
上列當事人間請求給付追償電費事件，於民國110年11月4日辯論
終結，本院判決如下：
    主  文
被告應給付原告新臺幣147,214‬元，及自民國110年4月15日起至
清償日止，按週年利率百分之5計算之利息。
原告其餘之訴駁回。
訴訟費用新臺幣1,550元由被告負擔。
本判決原告勝訴部分得假執行。
    事實及理由
一、被告經合法通知，未於言詞辯論期日到場，核無民事訴訟法
    第386條各款所列情形，爰依原告之聲請，由其一造辯論而為
    判決。
二、原告起訴主張：
  ㈠被告為坐落於雲林縣○○鄉○○村○○○00號房屋之所有人，該房屋之
    電表電號為：00-00-0000-00-0號（下稱系爭電號），被告
    為用電申請人及實際用電人。原告於民國105年6月20日派員
    檢查上址用電，發現電表與底座有磨擦痕跡，且電表計量齒輪
    脫落，致使用電中電表圓盤不轉無法計度而失效不準，而有違規
    用電之情形。
  ㈡原告對於被告上開違規用電之行為，依電業法第56條，違規用
    電處理規則第3條第3款、第6條，原告公司營業規章第42條、
    第43條，原告公司電價表第6章臨時用電電價第5條等規定，
    以被告現場設備用電容量之總額，按被告現場設備用電種類及
    其瓦特數或馬力數，依供電時間之電價計算1年期間之電費，並
    以1.6倍之臨時電費計算價額為新臺幣（下同）147,528元，
    爰依上開規定及民法不當得利之法律關係提起本件訴訟。並聲
    明：被告應給付原告147,528元及自起訴狀繕本送達翌日起
    至清償日止，按週年利率百分之5計算之利息。
三、被告經本院合法通知，未於言詞辯論期日到場，亦未提出任
    何書狀為爭執。
四、得心證之理由：
  ㈠原告主張被告為系爭電號實際用電人，且調查發現系爭電表
    有遭損壞或改變電度表、無效電力計、其他計電器之構造，或
    以其他方法使其失效不準之違規用電情形，且被告現場設備
    用電容量總計為12.433瓩等事實，業據原告提出與其所述相
    符之用電實地調查書、追償電費計算單、追償電費明細表等
    件為證（見本院卷第13頁至第17頁），核屬相符。又被告對
    於原告主張之事實，已於相當時期受合法之通知，而於言詞
    辯論期日不到場，亦未提出準備書狀爭執，依民事訴訟法第436
    條第2項、第280條第3項準用同條第1項前段之規定，視同自
    認，堪信原告之主張為真實。
  ㈡本件電費計算方式如下：
  ⒈按電業對於用戶或非用戶竊電電費之追償，得依其所裝置之
    用電設備，分別性質及其瓦特數或馬力數，按電業之供電時間
    及電價，計算3個月以上1年以下之電費。處理竊電規則，由中
    央主管機關定之，修正前電業法第73條定有明文。上開第1
    項明文規定電業對於用戶或非用戶竊電電費之追償，得依其
    所裝置之用電設備，分別性質及其瓦特數或馬力數，按電業之
    供電時間及電價，計算3個月以上1年以下之電費。並未明文
    規定適用本條時，以刑事確定判決認定有竊電為前提。核其
    立法意旨，乃因竊電者受有短繳或未繳電費之利益，致電業受
    有損害，電業本即可向之請求返還所受利益，然因電能（或電
    氣）為具有經濟效用價值之無體物，無法直接體認其存在，
    故不法竊電行為所造成之電能損害，實難以估算其數量；且用電
    戶可依其每期所收電費帳單而調整用電行為模式，亦難以電
    表更換前後之用電計算損害額，遭竊之電力度數往往難以精確計量
    ，故以此法明定追償電費之計算基準，俾便電業在追償電費
    時有所憑據，電業依此規定追償之費用，並非刑罰性質之罰
    金或行政罰鍰，為立法減輕電業就用戶實際上所得之利益數額之舉
    證上困難所訂立之法定特殊計算基準，本條與同法第106條各
    款所明定之竊電行為，因設有刑罰之制裁規定，且其構成要
    件並未明定過失行為亦予處罰，應解為僅限於故意行為，始得
    適用者，尚有不同。準此，上開修正前電業法第73條規定係
    以因電表計量失準，用戶或非用戶因而受有短繳電費之利益者
    為對象，並非僅限以實際竊電之行為人為追償對象，且與刑
    法規範「行為人」之竊電行為不同，是以，一旦有竊電之事實
    ，不論實施竊電行為人為何，只要是用戶或非用戶因竊電行為受
    有短繳電費利益者，均為電業法規範對象。嗣電業法於106年1
    月26日修正公布，現行電業法第56條之立法理由為：「第1項
    由原條文第73條第1項及第106條第2項整併，明定違規用電
    情事，不以刑法之竊電為限」，足見電業法相關規定之修正並
    不影響售電業者即原告對違規用電者即被告為民事損害賠償
    之請求。原告起訴時疏未注意電業法上開修正，誤引用現行
    電業法第56條為其請求之基礎，惟原告就本件所請求之電費
    追償期間均發生於上開電業法修正前，自應適用修正前電業
    法第73條及處理竊電規則第6條規定。
  ⒉被告為系爭電號實際用電人且有違規用電情形等節業經本院
    認定如前，則原告依上開規定主張以現場用電容量之差額，
    按被告現場設備用電種類及其瓦特數或馬力數，依供電時間
    之電價計算1年期間之電費，並以1.6倍之臨時電費計算應追
    償之電費價額，自於法有據。
  ⒊經查，被告現場設備用電容量總額為12.433瓩，以住宅每日用
    電時數8小時推估，1年期間用電總度數為32,100度，有原告提出
    之追償電費明細表在卷可憑（見本院卷第17頁），堪以認定
    為真實。又因電費隨年份、月份不同而採流動電費計價，於10
    4年4月1日後電價為每度電2.98元，於104年10月1日後電價為每
    度電2.91元，於105年4月1日後電價為每度電2.62元，亦有原告
    提出之各類用電流動電費每度平均單價表在卷可按（見本院
    卷第77頁至第81頁），且原告是請求自發現違規用電之日即
    105年6月20日回推1年期間，即請求自104年6月20日起至105年
    6月19日止之區間之電費，此1年區間係連續計算，當以實際
    日數計算為366日，故以本件用電總度數32,100度分別按上開流
    動電費計價區間日數比例，核算各流動電價區間用電度數，可推
    知如附表編號1之流動電費計價區間日數為103日，且此區間
    之用電度數為9,034度（計算式：32,100÷366日×103日＝9,034
    度，小數點以下四捨五入），並應以每度電2.98元之電價計收
    之；如附表編號2之流動電費計價區間日數為183日，且此區
    間之用電度數為16,050度（計算式：32,100÷366日×183日＝16
    ,050度），並應以每度電2.91元之電價計收之；如附表編號3
    之流動電費計價區間日數為80日，且此區間之用電度數為7,
    016度（計算式：32,100÷366日×80日＝7,016度，小數點以下四
    捨五入），並應以每度電2.91元之電價計收之。再按原告請
    求期間之流動電價及臨時電費應以1.6倍計算之方式，得出本
    件應追償之電費為147,214‬元【計算式：（附表編號1區間
    每度電2.98元×臨時電費1.6倍×9,034度）＋（附表編號2區間每
    度電2.91元×臨時電費1.6倍×16,050度）＋（附表編號3區間每
    度電2.62元×臨時電費1.6倍×7,016度）＝147,214‬元，小數點以
    下四捨五入】。原告誤將上開各流動電價區間各以57日、24
    0日、63日計算，致計算得出147,528元之結果，應有違誤，
    是原告得請求追償電費之金額，自應以上開計算結果為限。
  ㈢末按給付無確定期限者，債務人於債權人得請求給付時，經
    其催告而未為給付，自受催告時起，負遲延責任。其經債權
    人起訴而送達訴狀，或依督促程序送達支付命令，或為其他
    相類之行為者，與催告有同一之效力，民法第229條第2項定
    有明文。又遲延之債務，以支付金錢為標的者，債權人得請
    求依法定利率計算之遲延利息；應付利息之債務，其利率未
    經約定，亦無法律可據者，週年利率為百分之5，民法第233
    條第1項前段及第203條亦有明文。經查本件被告係於110年4
    月14日收受訴狀繕本，有本院送達通知書在卷可稽（見本院
    卷第37頁），是本件利息應自翌日即110年4月15日起計算週
    年利率百分之5之遲延利息。
五、從而，原告依修正前電業法第73條，處理竊電規則第6條，原
    告公司電價表第6章臨時用電電價第5條等規定及不當得利之法律
    關係，請求被告給付147,214​元，及自110年4月15日起至清
    償日止，按週年利率百分之5計算之利息，為有理由，應予准許；
    逾此範圍之請求則無理由，應予駁回，並依民事訴訟法第389
    條第1項第3款規定，就原告勝訴部分依職權宣告假執行。
六、本件訴訟費用，確定為第一審裁判費1,550元，依民事訴訟
    法第79條規定，由被告負擔。
中　　華　　民　　國　　110 　年　　11　　月　　25　　日
                      北港簡易庭  法  官  詹皇輝
以上正本證明與原本無異。
如不服本判決，應於送達後20日內，向本院北港簡易庭提出上訴
狀並表明上訴理由，如於本判決宣示後送達前提起上訴者，應於
判決送達後20日內補提上訴理由書（須附繕本）。
中　　華　　民　　國　　110 　年　　11　　月　　25　　日
　　　　　　　　　　　　　　　　　書記官　伍幸怡
　　　　　　　　　
附表：
編號 流動電費區間及日數    (A) 請求區間總日數 (民國104年6月20日至民國105年6月19日) (B) 用電總度數 (度)    (C) 用電度數 (度)     (D=C÷B×A) 扣除已繳費之用電度數後應追償用電度數(度)  (E) 每度電單價 (新臺幣)    (F) 臨時用電計價成數    (G) 核算電費 (新臺幣)     (H=E×F×G) 1 民國104年6月20日至民國104年9月30日。 計104日 366日 32,100 9,034 9,034 2.98元 1.6倍 43,074.1元 （四捨五入至小數點以下第1位） 2 民國104年10月1日至民國105年3月31日。 計183日 366日 32,100 16,050 16,050 2.91元 1.6倍 74,728.8元  3 民國105年4月1日至105年6月19日。計80日 366日 32,100 7,016 7,016 2.62元 1.6倍 29,411.1元 （四捨五入至小數點以下第1位） 原告得追償電費之總額：（新臺幣，即H項目金額之總和）        147,214‬元